【裁判字號】    95,訴,2217
【裁判日期】    951107
【裁判案由】    強盜等
【裁判全文】
臺灣高雄地方法院刑事判決              95年度訴字第2217號
公  訴  人  臺灣高雄地方法院檢察署檢察官
被      告  丁○○
指定辯護人  王建宏律師
上列被告因強盜等案件，經檢察官提起公訴（95年度偵字第7596
號），本院判決如下：
    主  文
丁○○竊盜，因脫免逮捕，當場施以強暴，處有期徒刑伍年。
    事  實
一、丁○○意圖為自己不法之所有，於民國95年3 月4 日10時許
    ，騎乘前向不知情之陳金棕所借用車牌號碼XHN-511 號重型
    機車（下稱上開機車），進入址設高雄市旗津區○○○路8
    號之得益造船廠後，旋將上開機車停放在停車場內，並隻身
    進入造船廠之倉庫（侵入建築物部分未經告訴），徒手竊取
    放置在該處，長約50公尺之電線1 捆，得手後尚未離去之際
    ，為查覺丁○○行跡有異而尾隨在後之守衛甲○○當場逮住
    。詎丁○○為脫免逮捕，竟與甲○○發生拉扯，並向甲○○
    揮拳而施以強暴（甲○○見狀閃避致未擊中），進並趁甲○
    ○於閃避攻擊無暇他顧之際，將上開電線1 捆棄置原處，徒
    步逃逸。嗣丁○○於同日12時10分許，返回造船廠欲牽回上
    開機車時，為警查獲。
二、案經高雄市政府警察局鼓山分局報請臺灣高雄地方法院檢察
    署檢察官偵查起訴。
     理  由
壹、證據能力方面
一、證人陳金棕、證人即「得益造船廠」總經理乙○○於警詢中
    之陳述，均經被告丁○○及其辯護人同意作為證據使用；本
    院審酌卷內並無事證顯示各該陳述之作成時、地與週遭環境
    ，有何致令陳述內容虛偽、偏頗之狀況後，也認為適當，依
    刑事訴訟法第159 條之5 第1 項之規定，為傳聞法則之例外
    ，應有證據能力，合先敘明。
二、卷附電線照片所示者，乃被告下手行竊之物品，業據證人甲
    ○○於本院審理中證述明確（詳下述段落貳一(二)），於本案
    自有關聯性。本院另審酌各該電線照片與卷附上開機車照片
    ，均係機械拍攝當時之現場情況並藉書面方式加以留存、呈
    現者，而照片內容與現場真實情狀2 者間之一致性，乃係透
    過機械方式資為保障，其間並不存在人對現實情狀知覺、記
    憶、表述等錯誤，且無故為虛枉之疑慮；再參諸卷內別無證
    據顯示該拍攝機械有何不精確之狀況，或照片有經偽、變造
    之情形，是俱應有證據能力。
三、證人甲○○警詢中陳述，乃係被告以外之人於審判外之言詞
    陳述，而屬傳聞，且經核並無刑事訴訟法第159 條之1 至同
    法第159 條之5 所列舉得作為證據之例外情事，是故並無證
    據能力，不得作為本案之證據。
貳、實體方面
一、訊據被告丁○○對於其曾於上開時地，騎乘上開機車進入造
    船廠，嗣經發現而遭守衛甲○○捉住，其遂而掙脫希冀避免
    被逮等節固不諱言，惟矢口否認有何行竊及對甲○○施以強
    暴之犯行，辯稱：當天我係因想請友人「古意」（臺語，下
    同）介紹工作才到造船廠的，並非意在行竊，但我一將車子
    停放在停車場內，守衛甲○○就前來捉住我並大喊，我怕其
    他人聽到後會過來打我，想要逃開，又因身上所穿之皮衣已
    遭甲○○緊拉，才伸直手臂欲脫下皮衣逃離，但我確實沒有
    出手攻擊甲○○之意，是甲○○誤會了，否則以當時雙方如
    此近之距離，我根本不可能失手讓甲○○順利躲開，另我更
    沒有竊取電線云云。經查：
(一)被告於95年3 月4 日10時許，騎乘上開機車進入得益造船廠
    大門，嗣並因故遭甲○○逮住，惟被告未幾即掙脫離去，迨
    於同日12時10分許再度前往造船廠欲牽走上開機車時，方又
    為警逮獲等情，為被告所不爭執，核與證人陳金棕、乙○○
    之警詢中陳述相符（高雄市政府警察局鼓山分局刑案偵查卷
    宗，下稱警卷，第10至11頁、第5 至6 頁），並有上開機車
    照片等件在卷可稽（警卷第23至27頁），自堪採信。
(二)證人甲○○於本院審理中，結證稱：「（問：你在得意造船
    廠擔任何職？答：）守衛…」、「（問：你何時發現被告？
    答：）我聽到機車的聲音，就跟著他（指被告，下同），發
    現他把倉庫門關起來，避免被人發現，我就把門推開跟著進
    去，發覺他在那邊翻，揹著1 捆電線，我就一把抓住他，抓
    著他不放」、「（問：《提示警卷第23、24、25頁所附照片
    》這些照片是否當天被偷的電線照片？答：）是」、「（問
    ：你抓住被告時，被告的情況如何？答：）他掙扎，朝我的
    臉手一揮《右手比揮拳動作》，我一閃就叫工廠人員來幫忙
    ，他聽到我叫，就把衣服（指身上所穿之皮衣）脫掉…」、
    「（問：被告有無揮向你？答：）有」、「（問：朝你揮幾
    拳？答：）他伸過來1 次，我閃開…」、「（問：…他這個
    動作是要攻擊你還是要掙扎？答：）他一直對著我來」等語
    明確（本院卷第50至52頁）。經查，證人甲○○與被告彼此
    互不相識也無仇隙（警卷第8 頁），衡情本無設詞惡意誣陷
    被告之必要；再者，證人甲○○前開所言，有卷附之上開機
    車及電線1 捆之照片可資為據（警卷第23至27頁），更堪認
    證人甲○○所述，要非子虛。綜上，足認證人甲○○前開所
    言合於真實而可堪採信，被告於上開時地騎乘上開機車抵達
    得益造船廠後，乃擅入倉庫竊取其內電線1 捆揹負在肩，及
    見守衛甲○○將其逮住，為脫免逮捕，又刻意針對甲○○之
    臉部出手揮乙拳，惟未擊中等情，已可堪認明。至於：
    1.被告於本院審理中，雖辯稱其係前往造船廠找尋友人「古
      意」云云。惟查，證人甲○○另證述：「（問：你們工廠
      員工你是否都認識？答：）認識」、「（問：你們工廠有
      無一名員工叫古意？答：）沒有」、「（問：你抓住小偷
      時，他有無說他是來找人的？答：）沒有」、「（問：他
      有無說什麼話？答：）沒有…」等語明確（本院卷第52至
      53頁）；佐諸被告於偵訊中，亦不諱言其於95年3 月4 日
      10時許，騎車進入造船廠之本意乃在於行竊乙情（臺灣高
      雄地方法院檢察署95年度偵字第7596號卷第4 頁），則被
      告此部分所述，顯係臨訟編纂之飾卸情詞，無可採取。
    2.就迎面而來之攻擊，若應變得宜，本非無順利閃避之可能
      ，原屬至明之理，被告另執證人甲○○身體各部未見傷勢
      ，且其手並未實際觸及證人甲○○臉部等節，反推其自身
      並無攻擊行為，也顯非實在。
(三)綜上，本件事證明確，被告於上開時地行竊電線1 捆揹負在
    肩，嗣又出手刻意朝甲○○臉部揮乙拳以脫免逮捕等情，均
    至堪認定。
二、查遭竊取之電線1 捆，既經被告揹負在肩，足認被告已將之
    置於自己實力支配下，則竊盜即已告既遂無訛，尚不應被告
    事後復將該捆電線棄置現場而異；另由被告刻意擇定無以承
    受重擊之臉部揮拳等客觀情狀，更顯見被告具有對甲○○人
    身直接施加暴力之意，是故被告行止斷非消極之掙脫行為可
    比，而係確屬積極之攻擊行為甚明。從而核被告所為，乃係
    犯刑法第329 條竊盜（既遂），因脫免逮捕而當場施以強暴
    之準強盜罪。
三、本院審酌被告前有竊盜、毒品危害防制條例、槍砲彈藥刀械
    管制條例等前科，有卷附臺灣高等法院被告前按紀錄表1 份
    足按，猶不知悔改再犯本案竊盜犯行，且於本案竊盜得手後
    ，為脫免逮捕，繼而當場以朝他人臉部揮拳之方式，對他人
    施加暴力攻擊，行為確具惡性而欠缺可堪憫恕之處；再者，
    被告於偵審程序中，一再飾詞圖卸，且旋於本案遭查獲之同
    年5 至9 月間，多次涉及竊盜犯嫌，亦有臺灣高雄地方法院
    檢察署檢察官95年度偵字第18279 、18277 、18276 、2332
    4 號併案意旨書共4 份在卷可憑（本院卷第63、65、67、71
    頁），更難信被告於本案犯後稍有悔意；惟念被告行竊之物
    品僅為電線1 捆，價值應非甚鉅，且甲○○就被告之攻擊閃
    避得宜，致未遭擊中而未受傷；末並斟酌被告教育程度為高
    中畢業、平日以搭棚子為生、家庭經濟狀況貧寒（此部分業
    據被告於警詢中自承明確）等一切情狀，爰量處如主文所示
    之刑，以示警懲。
據上論斷，應依刑事訴訟法第299 條第1 項前段，刑法第329 條
、第328 條第1 項，判決如主文。
本案經檢察官丙○○到庭執行職務。
中    華    民    國    95    年    11    月    7     日
                  刑事第十庭  審判長法  官  陳玉聰
                                    法  官  楊淑珍
                                    法  官  莊珮吟
以上正本證明與原本無異。
如不服本判決，應於判決送達後10日內，向本院提出上訴狀。
中    華    民    國    95    年    11    月    7     日
                                    書記官  蔡妮君
附錄本案所犯法條：
《刑法第329 條─準強盜罪》
竊盜或搶奪，因防護贓物、脫免逮捕或湮滅罪證，而當場施以強
暴脅迫者，以強盜論。
《刑法第328 條第1 項─普通強盜罪》
意圖為自己或第三人不法之所有，以強暴、脅迫、藥劑、催眠術
或他法，至使不能抗拒，而取他人之物或使其交付者，為強盜罪
，處5 年以上有期徒刑。


司法院資訊處製作；財團法人民間司法改革基金會備份。
